【裁判字號】    97,重抗,42
【裁判日期】    971031
【裁判案由】    聲明異議
【裁判全文】
臺灣高等法院臺南分院民事裁定          97年度重抗字第42號
抗  告  人  乙○○
上列抗告人因與相對人甲○○間聲明異議事件，對於中華民國97
年7月31日臺灣臺南地方法院所為裁定（96年度執字第37401號）
提起抗告，本院裁定如下：
    主      文
抗告駁回。
抗告訴訟費用新台幣壹仟元由抗告人負擔。
    理      由
一、本件聲明及抗告意旨略以：原法院96年度執字第37401號給
    付借款執行事件，誤將臺南市○○區○○街469巷57號建物
    面積併入同區○○街469巷51號拍賣，系爭57號建物坐落於
    臺南市○○區○○段390、398、403、417、422等5筆土地，
    並經臺南市政府工務局核發使用執照89南工使字第0817號，
    惟系爭建物與5筆土地於91年7月間業經行政院農業委員會核
    發畜牧登記證書農牧登字第215713號，隸屬無對價關係、無
    條件提供抗告人乙○○、訴外人黃仙景永久使用權及經營權
    。抗告人並非本案債務人之受僱人、學徒、或與債務人共同
    生活而居於一家之人，或基於其他類似之關係，受債務人指
    示而對之有管領之力者，系爭安興街469巷57號建物實為一
    獨立存在之標的物，故系爭建物與5筆土地因查證不實列入
    拍賣範圍，損害抗告人之權益，為不爭之事實。且原法院並
    未將相關書類送達安興街469巷57號，抗告人自始不知系爭
    安興街469巷57號遭列入拍賣範圍，自無從聲明異議，為此
    提起抗告，求為廢棄原裁定云云。
二、按交出不動產之執行，係以直接強制之方法，由執行法院解
    除債務人之占有，使債權人取得占有，所謂債務人之占有，
    係指債務人之直接占有，而債務人之受僱人、學徒、或與債
    務人共同生活而同居一家之人，或基於其他類似之關係，受
    債務人之指示而占有不動產者，係債務人之占有輔助人，自
    得一併執行。又當事人或利害關係人，對於執行法院強制執
    行之命令，或對於執行法官、書記官、執達員實施強制執行
    之方法，強制執行時應遵守之程序，或其他侵害利益之情事
    ，得於強制執行程序終結前，為聲請或聲明異議，強制執行
    法第12條第1項前段。所謂「執行程序終結」，係指執行標
    的物之強制執行程序終結而言，如係不動產，於執行法院發
    給權利移轉證書予買受人時，拍賣程序即為終結，蓋於此時
    買受人已取得拍賣標的物之所有權，不得再撤銷拍賣程序。
三、經查：債務人黃錦鈴於原執行法院所提出之臺南市工務局（
    89）南工使字第0817號使用執照，其起造人之姓名即係債務
    人黃錦鈴，而該使用執照之建物門牌即為臺南市○○街469
    巷57號亦即本次執行之建物（見原審卷第58頁）。再經原法
    院臺南市稅務局安南分局函詢結果獲覆：「臺南市○○街46
    9巷57號房屋係於89年12月6日由債務人黃錦鈴持臺南市政府
    工務局 (89)南工使字第0817號使用執照向本分局申報房屋
    現值，並經本分局核准在案（稅籍編號：00000000000）。
    惟嗣後本分局依據貴處97年4月24日南院雅96年執慎字第374
    01號不動產權利移轉證書所載建物編號2（建號201）內容，
    及臺南市安南地政事務所96年6月15日建物測量字第009010
    號建物測量成果圖內容，將上開房屋門牌更正為本市○○區
    ○○街469巷51號」等語，有該局97年6月27日南市稅安字第
    09722071920號函在卷可稽（見原審卷第64頁）。而本件拍
    賣之不動產分別於79年4月20日、84年5月26日登記為債務人
    黃錦鈴所有，亦有土地及建物謄本、房屋稅籍紀錄表附卷可
    按。又原執行法院於96年6月28日到場實施勘測時，復據另
    一債務人即抗告人之父黃仙景在場明白陳稱：系爭90號建物
    及所有未保存登記建物（即編號201、202號建物）皆為其所
    有並自營牧場，且上開土地上之作物亦為其所植等語，並經
    其簽名蓋章於本件之查封筆錄附卷可稽（見原審卷第7頁背
    面），綜觀上開書證資料，顯然抗告人所主張之「安興街
    469巷57號」房屋應係本件債務人所有，並為渠等自用自營
    無訛，是原法院對債務人所有所用之財產予以查封並定點交
    條件，實無違誤可言。再者，本件執行標的物於97年4月15
    日進行第二次拍賣程序並拍定，且買受人已於97年4月23日
    繳足尾款，法院亦於97年4月24日核發權利移轉證書並通知
    債務人於期限內自動點交系爭不動產於買受人，揆諸前項說
    明，本件執行程序已經終結。詎債務人黃錦鈴與抗告人乙○
    ○竟分別於97年6月9日、97年6月18日始向原法院聲明異議
    ，是抗告人遲至原法院核發權利移轉證書及命其履行點交後
    始對本件執行程序聲明異議，主張系爭安興街469巷57號建
    物，不應併入拍賣云云，自於法不合，原裁定駁回抗告人之
    聲請，並無不當。抗告意旨指摘原裁定為不當，求為廢棄，
    為無理由，仍應予駁回。
四、據上論結，本件抗告為無理由，依強制執行法第30條之1，
    民事訴訟法第495條之1第1項，第449條第1項、第95條、第
    78條，裁定如主文。
中    華    民    國    97    年    10   月    31    日
                  民事第二庭    審判長法  官  丁振昌
                                      法  官  吳上康
                                      法  官  李素靖
上為正本係照原本作成。
如不服本裁定，僅得於收受本裁定正本送達後10日內以適用法規
顯有錯誤為理由，向本院提出再抗告狀（須附繕本）依法應繳納
抗告費新台幣1千元，並委任律師為訴訟代理人，經本院許可後
始可再抗告於最高法院。
中    華    民    國    97    年    11    月    3     日
                                      書記官  林鈴香
【附記】
民事訴訟法第495條之1第2項準用同法第466條之1第1、2項規定
：
(1)對於第二審判決上訴，上訴人應委任律師為訴訟代理人。但上
  訴人或其法定代理人具有律師資格者，不在此限。
(2)上訴人之配偶、三親等內之血親、二親等內之姻親，或上訴人
  為法人、中央或地方機關時，其所屬專任人員具有律師資格並
  經法院認為適當者，亦得為第三審訴訟代理人。
民事訴訟法第466條之2：
  上訴人無資力委任訴訟代理人者，得依訴訟救助之規定，聲請
  第三審法院為之選任律師為其訴訟代理人。


司法院資訊處製作；財團法人民間司法改革基金會備份。
